【裁判字號】    95,訴緝,12
【裁判日期】    950707
【裁判案由】    偽造有價證券
【裁判全文】
臺灣臺北地方法院刑事判決              95年度訴緝字第12號
公  訴  人  臺灣臺北地方法院檢察署檢察官
被      告  甲○○
選任辯護人  王令冠律師
            金學坪律師
上列被告因偽造有價證券案件，經檢察官提起公訴（73年度偵字
第5477號），本院判決如下：
    主  文
甲○○無罪。
    理  由
一、公訴意旨略以：被告甲○○意圖為自己不法之所有，於民國
    70年11月20日至台北市○○路192 號，乘張聖樹不備之際，
    竊取張聖樹所有臺北區中小企業銀行萬華分行第34875 號空
    白支票1 紙，得手後又意圖供行使之用，盜蓋張聖樹之印章
    於該支票上，並偽造填寫票面金額新台幣6 萬元、發票日為
    70年11月25日，嗣於同月27日持至臺北市○○○路○段154號
    汀洲理髮廳交與乙○○，因認被告涉犯刑法第320條第1項竊
    盜、第201條第1項、第2項偽造有價證券罪嫌等語。
二、按犯罪事實應依證據認定之，無證據不得推定其犯罪事實；
    不能證明被告犯罪者，應諭知無罪之判決，刑事訴訟法第15
    4條第2項、第301條第1項分別定有明文。又事實之認定，應
    憑證據，如未能發現相當證據，或證據不足以證明，自不能
    以推測或擬制之方法，為裁判基礎；且認定犯罪事實所憑之
    證據，雖不以直接證據為限，間接證據亦包括在內，然而無
    論直接證據或間接證據，其為訴訟上之證明，須於通常一般
    之人均不致有所懷疑，而得確信其為真實之程度者，始得據
    為有罪之認定，倘其證明尚未達到此一程度，而有合理之懷
    疑存在而無從使事實審法院得有罪之確信時，即應由法院為
    諭知被告無罪之判決，亦經最高法院40年台上字第86號、76
    年度台上字第4986號著有判例意旨可資參照。
三、本件公訴意旨認被告涉有上開犯行，無非以被害人張聖樹、
    證人乙○○於臺灣板橋地方法院前身即本院板橋分院73年度
    訴緝字第8 號刑事案件之證述為其論據。訊據被告固坦承曾
    持有上開支票，並在70年11月間在臺北市○○○路○段154號
    汀洲理髮廳將該支票交與乙○○等情，惟堅決否認有何公訴
    意旨所指之犯行，辯稱：伊當時在乙○○所經營之理髮廳擔
    任小姐，伊係在店門口撿到該張已經簽發完成之支票，伊即
    在店中將該張支票交給乙○○，伊並不知悉乙○○有持該張
    支票去使用，伊當時係因為另有票據法通緝案件，才未收到
    法院開庭之通知，伊並不知道該張支票係張聖樹所有，亦未
    曾偽造持以行使，即無公訴意旨所指之犯行等語。
四、經查：
  (一)證人乙○○於被訴偽造有價證券之本院板橋分院73年度訴緝
    字第8 號刑事案件審理時，雖供稱：「我去找過甲○○，她
    說支票是在張聖樹加收會錢時在他家撿到的，本件案發時甲
    ○○曾私下對我說，叫我把案子承擔下來，她會來解決，結
    果卻沒有。」（見本院板橋分院檢察處73年度偵字第1626號
    偵卷第15頁），惟證人乙○○當時係以被告身分應訊，並未
    以證人身分具結，能否以其上開證詞作為不利被告之認定，
    即非無疑。況證人乙○○先則供稱：「這張支票是一位古亭
    分局刑事組警員張朝英之姨太太甲○○給我的，她給我時有
    旁人看到。給我時上面已填好金額和日期。」（見同偵卷第
    9 頁）繼則供稱：「（問：這張支票是誰給你的？）（答：
    是甲○○。）（問：為何在警訊中說是鄭陽春給你的？）（
    答：我以為這應該就會沒有事。）」（見同偵卷第11頁），
    亦顯見證人乙○○有前後供述不一之情況。綜此，證人乙○
    ○既有前後供述不一之情況，且當時係以被告身分應訊，並
    未具結後證述，其上開供稱之信憑性即有可疑；況依證人乙
    ○○上開供稱，亦無從證明被告甲○○確有公訴意旨所指偽
    造有價證券、竊盜之犯行。是依證人乙○○之上開供稱，尚
    難據此認定被告甲○○有公訴意旨所指之犯行。
  (二)證人張聖樹於本院另案審理時證稱：「（問：遺失何物？）
    （答：支票，空白的。）（問：支票有無蓋好印章？）（答
    ：沒有，我支票放在桌上忘記收好，有無被人偷蓋章不清楚
    ，我自己是沒有蓋。）（問：支票上印章是否你的？）（答
    ：是我的。）（問：誰蓋的？）（答：不知道。）（問：印
    章有無遭竊？）（答：沒有。）（問：是否你自己蓋好印章
    後失竊？）（答：忘記了。）」等情（見同偵卷第14-15 頁
    ），顯見證人張聖樹對於自己所遺失者究係空白支票，抑或
    已發票完成之支票，亦有記憶不清之情況，則證人張聖樹究
    係遺失票據抑或遭竊，以及有無為人偽造有價證券之情事，
    均屬尚有疑問。而證人張聖樹雖證稱：「（問：你認識甲○
    ○？）（答：我認識她母親，我有跟過她的會。）（問：甲
    ○○有無去過你家收過會錢）（答：她母親死後，就由甲○
    ○繼續，她有來收過錢。）」等情（見同偵卷第15頁），但
    未曾證稱被告甲○○曾偷取其所有上開支票，即無法據此認
    定被告甲○○確有前往證人張聖樹家中收取會錢後，竊取該
    支票後加以偽造。是依證人張聖樹之上開供稱，尚難據此認
    定被告甲○○有公訴意旨所指之犯行。
五、綜上所述，公訴意旨所指證人乙○○之供述與證人張聖樹之
    證述，尚無從證明被告甲○○有何偽造有價證券及竊盜之犯
    行。而經本院向臺灣板橋地方法院檢察署調閱本院板橋分院
    73年度訴緝字第8 號刑事案件卷宗，因已逾保管期限而銷毀
    在案，此有該署95年3月29日板檢榮檔字第26978號函在卷可
    稽，在無支票原本或影本可供比對之情況下，本院即無從透
    過筆跡鑑定方式查明支票上之文字是否為被告甲○○所書寫
    。又證人張聖樹已經死亡，證人乙○○已經本院傳、拘無著
    ，即無從到庭具結接受詰問，以查明被告是否有公訴意旨所
    指之犯行。此外，本院復查無其他積極證據足認被告涉有上
    開犯行，揆諸前開規定及判例意旨所示，既不能證明被告犯
    罪，自應為被告無罪判決之諭知。
據上論斷，應依刑事訴訟法第301條第1項，判決如主文。
本案經檢察官李傳侯到庭執行職務。
中    華    民    國    95    年    7    月    7    日
                      刑事第六庭審判長法  官  周占春
                                      法  官  林晏如
                                      法  官  林孟皇
本正本證明與原本無異。
                                      書記官  宋德華
中    華    民    國    95    年    7    月    7    日


司法院資訊處製作；財團法人民間司法改革基金會備份。
